臺灣臺北地方法院民事簡易判決
109年度北簡字第20506號
原      告  長鑫資產管理股份有限公司

法定代理人  潘代鼎
訴訟代理人  陳盈穎
            楊家瀧
被      告  王旭華
訴訟代理人  郭汎眉
            高榕霞
上列當事人間請求返還借款事件，本院於民國110年1月12日言詞
辯論終結，判決如下：
    主    文
被告應給付原告新臺幣貳拾捌萬捌仟玖佰陸拾元，及自民國一百
零四年十一月十八日起至清償日止，按年息百分之十二計算之利
息，暨違約金新臺幣陸佰元。
原告其餘之訴駁回。
訴訟費用新臺幣參仟零玖拾元由被告負擔。
本判決原告勝訴部分得假執行。但被告如以新臺幣貳拾捌萬捌仟
玖佰陸拾元預供擔保後，得免為假執行。
    事實及理由
一、原告主張：被告於民國93年8月間向訴外人安泰商業銀行股
    份有限公司借款新臺幣（下同）37萬元，詎被告未依約清償
    ，迄今尚積欠如聲明所示之金額，業經上開銀行將債權讓與
    原告等語。並聲明：被告應給付原告288,960元，及自94年1
    2月28日起至清償日止，按年息12％計算之利息，暨自95年1
    月29日起至清償日止，逾期在6個月以內部分，按上開利率1
    0％，逾期超過6個月部分，按上開利率20％計算之違約金。
二、被告辯稱：被告經濟上有困難，有欠很多債務，對於超過5
    年的利息主張時效抗辯，且違約金過高等語。並聲明：原告
    之訴駁回。
三、經查，原告主張之事實，業據其提出信用借款契約書、帳務
    資料表、債權讓與證明書、報紙公告等件為證，且為被告所
    不爭執，堪信為真實。
四、按利息、紅利、租金、贍養費、退職金及其他一年或不及一
    年之定期給付債權，其各期給付請求權，因五年間不行使而
    消滅，民法第126條定有明文。又時效完成後，債務人得拒
    絕給付，民法第144條第1項亦有規定。消滅時效完成之效力
    ，發生拒絕給付之抗辯權，債務人若行使其抗辯權，應認債
    權之請求權已歸消滅。經查，本件原告係於109年11月17日
    起訴請求被告返還借款，此有蓋有本院收狀戳之民事起訴狀
    在卷可考，原告復未主張及舉證證明有何中斷時效之事由，
    足見104年11月17日前之利息請求權，已逾5年之時效期間，
    因時效而消滅，被告即取得拒絕履行之抗辯權，經被告為時
    效之抗辯後，原告請求104年11月17日前之利息部分，應認
    已罹於時效，不應准許。
五、又按約定之違約金額過高者，法院得減至相當之數額，民法
    第252條定有明文，而契約當事人約定之違約金是否過高，
    應依一般客觀之事實、社會經濟狀況、當事人實際上所受損
    害及債務人如能如期履行債務時，債權人可享受之一切利益
    為衡量標準。本院審酌原告因被告遲延清償所受積極損害、
    所失利益，通常為該借款再轉借他人後之利息收入或轉作他
    項投資之收益，然近年來國內貨幣市場之利率已大幅調降，
    且本件原告請求之利息已達年息12％，則原告請求被告給付
    自95年1月29日起至清償日止，逾期在6個月以內者，按上開
    利率10％，逾期超過6個月者，按上開利率20％計算之違約金
    ，違約金總額實屬偏高，殊非公允，故本院認為原告請求之
    違約金，應酌減為600元為適當。
六、從而，原告請求被告給付288,960元，及自104年11月18日起
    至清償日止，按年息12％計算之利息，暨違約金600元之範圍
    內，為有理由，應予准許。至原告逾此部分之請求，為無理
    由，應予駁回。
七、本件原告勝訴部分係就民事訴訟法第427條第1項訴訟適用簡
    易程序所為被告敗訴之判決，依同法第389條第1項第3款規
    定，應依職權宣告假執行。本院並依同法第392條第2項規定
    ，依職權宣告被告於預供擔保後，得免為假執行。
八、本件訴訟費用額，依後附計算書確定如主文所示金額。
中　　華　　民　　國　　110 　年　　1 　　月　　19　　日
              臺灣臺北地方法院臺北簡易庭
                                  法  官  羅富美
計算書：
項        目             金  額（新臺幣）    備    註
第一審裁判費             3,090元
合        計             3,090元
以上判決正本係照原本作成。
如對本判決上訴，須於判決送達後20日內向本庭（臺北市○○○路0
段000巷0號）提出上訴狀 (須按他造當事人之人數附繕本）。
中　　華　　民　　國　　110 　年　　1 　　月　　19　　日
                                  書記官  陳鳳瀴